臺灣基隆地方法院交通事件裁定　　　　　　　　　　九十一年度交聲字第一二九號
　　移 送機 關　交通部公路總局台北區監理所基隆監理站
　　受處分人即
　　異　議　人　甲○○
右列受處分人因違反道路交通管理處罰條例案件，對於交通部公路局台北區監理所基
隆監理站九十一年七月三日所為之處分（處分案號：基監裁字第四二─ＺＢ0000
000號），聲明異議，本院裁定如左：
    主  文
異議駁回。
    理  由
一、異議意旨略以：異議人即受處分人甲○○於民國九十一年五月十二日下午十四時
    零五分，在國道第一高速公路一一五公里處，時速一０三公里，應保持五一‧五
    公尺之車距，惟與前車僅有三十公尺不到之車距，行駛時未保持安全車距，經國
    道公路警察局舉發開立違反交通規則之通知單，處以罰鍰新台幣三千元及記違規
    點數一點，異議人固對前揭時地與前車車距未達安全距離不否認，但認前車係在
    車流正常及不預警狀態下減速，而使異議人所駕駛之車距減少，異議人亦已採取
    不踩油門之減速方式，持續改善未保持安全車距之違規狀態，因此，國道公路警
    察局將該違規責任完全歸咎於異議人，顯有不當，為此提出異議。
二、按道路交通管理處罰條例第三十三條第一項規定：汽車行駛於高速公路或設站管
    制之道路，而不遵管制之規定者，處汽車駕駛人新臺幣三千元以上六千元以下罰
    鍰。同條例第六十三條第一項規定：「汽車駕駛人，違反左列各款所列條款之一
    者，除依原條款處罰鍰外，並予記點：一、違反第三十三條‧‧‧。」；又汽車
    行駛高速公路，前後兩車間行車安全距離，在正常天候狀況下，時速每小時一百
    公里小型車最小距離為五十公尺，高速公路交通管制規則第六條定有明文。
三、經查：異議人於前開時、地其車速一百零三公里，與前車之距離僅有三、四十公
    尺，而未達安全距離五十公尺，除經異議人承認在卷，並有證人乙○○即內政部
    警政署國道公路警察局第二警察隊之警員到院作證綦詳，並有違規照片及證人提
    出之錄影帶經當庭勘驗後記明筆錄可資佐證，因此異議人違反高速公路交通管制
    規則第六條規定之兩車間行車安全距離，應堪認定。而行車安全距離之保持即在
    避免後車因前車突發有煞車或停車必要之際，供給後車駕駛人做出相同停車、煞
    車反應之時間，以避免追撞之反應距離，原則上保持安全距離之義務當然係在後
    車之駕駛人，而非前車駕駛人，並且保持安全距離之義務應係在高速公路行駛狀
    態中應持續性保持之義務，蓋汽車行駛中本即無法預料何時會需要該安全距離以
    便做出正確之煞車或停車反應，車禍事故之發生往往均在短暫數秒中未能即時做
    出正確反應而發生，並且前揭法定安全距離乃係應保持最基本之安全距離，一旦
    少於該距離如前車有突發狀態即屬無法做出正確反應之危險距離，因此二車行車
    距離應該遠大於法定安全距離方為正確，否則以本件異議人車速高達一百零三公
    里，五十公尺之距離，如前車突然停車，僅需時數秒即會追撞上前車，因此安全
    距離應係行駛中應保持之最低限度距離。而依據本院勘驗證人提供之錄影帶，本
    件違規時間為白天光線充足及係長距離之攝影，因此自錄影帶中雖見到異議人之
    前車左側煞車燈似乎亮起，但無法明確認定係因自然光線之反射或確實因異議人
    前車踩煞車所以煞車燈確實亮起，但依據錄影帶之動態顯示，縱然異議人之前車
    確實曾經踩煞車，但其前車仍保持相當之速度前進並無急遽減速之狀態，因此，
    異議人之前車縱有減速，但尚無不正常減速導致一般人無法反應之異常狀況，是
    以異議人應得以做出正確煞車反應以保持最低限度之安全距離，詎料異議人自陳
    僅係不踩油門之方式減速，並未與前車採取相同之踩煞車減速方式反應，仍任其
    與前車行車距離持續減少中，因此異議人顯有遵守行車安全距離義務之可能，卻
    未積極遵守，應已違反前揭交通安全規則。其抗辯應該給予其充分之時間反應，
    但在異議人車速高達一百公里之駕駛狀況下，五十公尺之安全距離也僅提供數秒
    之反應時間而已，顯見在高速公路駕駛中所有之反應均應在數秒內完成，而無所
    謂給予更長之反應時間之可能，而在錄影帶呈現之數秒中異議人均未能即時與前
    車維持五十公尺之安全距離，因此足見異議人所稱需給予其更長之反應時間顯與
    審距離規定之目的相背，不足採信。綜上所述，異議人所辯不足採信。
    從而，原處分機關援引首揭規定裁處罰鍰及記違規點數並無不當，本件異議為無
    理由，應予駁回。
四、據上論斷，應依道路交通案件處理辦法第十九條，裁定如主文。
中     華     民     國     九十一    年     八      月        八       日
                                 臺灣基隆地方法院交通法庭
                                         法  官  王 翠 芬
右正本證明與原本無異。
對於本件裁定如有不服，應於收受送達後五日內，向本院提出抗告書狀，敘述抗告之
理由，抗告於臺灣高等法院。
                                         書記官  明 祖 斌
中     華     民     國     九十一    年     八      月       十二      日
